【裁判字號】    97,上,49
【裁判日期】    970610
【裁判案由】    拆屋還地等
【裁判全文】
臺灣高等法院臺中分院民事判決  97年度上字第49號
上訴人      甲○
訴訟代理人  康春田律師
被上訴人    戊○○
被上訴人    丁○○
被上訴人    己○○
被上訴人    庚○○
上一人
訴訟代理人  林根煌律師
被上訴人    乙○○
訴訟代理人  丙○○
上列當事人間請求拆屋還地事件，上訴人對於中華民國96年10月
30日臺灣南投地方法院96年度訴字第120號第一審判決提起上訴
，並於本院為訴之變更，本院於97年5月27日言詞辯論終結，判
決如下：
    主  文
被上訴人戊○○、丁○○、己○○三人應給付上訴人新台幣肆萬
陸仟零陸拾壹元，及自民國97年1月起至自草屯鎮○○街122號遷
移日止，按月給付上訴人新台幣參仟捌佰參拾捌元。被上訴人庚
○○應給付上訴人新台幣參萬肆仟陸佰零捌元，及自民國97年1
月起至自草屯鎮○○街120號遷移日止，按月給付上訴人新台幣
貳仟捌佰捌拾肆元。被上訴人乙○○應給付上訴人新台幣肆仟壹
佰貳拾捌元，及自民國97年1月起至自草屯鎮○○街118號遷移日
止，按月給付上訴人新台幣參佰肆拾肆元。
上訴人其餘變更之訴駁回。
第二審訴訟費用由上訴人負擔十分之七，餘由被上訴人負擔。
    事實及理由
甲、程序方面
一、按第二審訴訟程序為訴之變更或追加，非經他造同意，不得
    為之。但請求之基礎事實同一者，不在此限。民事訴訟法第
    446條、第255條第1項第2款定有明文。所謂請求之基礎事實
    同一，係指變更或追加之訴與原訴之主要爭點有其共同性，
    各請求利益之主張在社會生活上可認為同一或關連，而就原
    請求之訴訟及證據資料，於審理繼續進行在相當程度範圍內
    具有同一性或一體性，得期待於後請求之審理予以利用，俾
    先後兩請求在同一程序得加以解決，避免重複審理，進而為
    統一解決紛爭者，即屬之（最高法院90年度台抗字第22號號
    裁定參照）。又按上訴人將原訴變更時，法院以其訴之變更
    為合法，而原訴可認為已因撤回而終結者，應專就新訴裁判
    ，則在第一審原訴之訴訟關於此部分繫屬因訴之變更而消滅
    ，亦即第一審就原訴所為之裁判，應因合法的訴之變更而當
    然失其效力，本院僅得就變更之新訴審判，不得就第一審之
    原訴更為裁判（最高法院66年台上字第3320號判例參照）。
    本件上訴人於原審係依物上請求權之法律關係請求被上訴人
    拆除該地上物將土地返還上訴人，並請求被上訴人給付相當
    於租金之不當得利。上訴本院後，變更為類推適用第425之1
    第1項租賃之法律關係請求被上訴人給付租金，其兩者請求
    之基礎事實同一，訴訟資料可相互為用，基於紛爭一次解決
    性，依前開說明，依法無庸經被上訴人同意，所為訴之變更
    自應准許，是以本件僅就變更後之法律關係而為審判。
二、被上訴人己○○受合法通知，未於言詞辯論期日到場，核無
    民事訴訟法第386條所列各款情形，爰依上訴人之聲請，由
    其一造辯論而為判決，合先敘明。
乙、實體方面
壹、上訴人方面：
一、上訴人起訴主張：
    坐落南投縣草屯鎮○○段第1273地號及同段1274地號土地（
    下稱系爭土地）原為兩造所共有，惟兩造對於上述兩筆土地
    之分割方法未能達成協議，上訴人乃向原審法院提起分割共
    有物訴訟，經原審法院94年度訴字第221號民事判決准予變
    價分割確定，嗣經上訴人向原審法院聲請拍賣，並由95年度
    執字第1412號民事執行案件進行拍賣程序，後上訴人以總價
    新台幣（下同）3,336,600元得標，並依法完成所有權移轉
    登記。被上訴人既為系爭土地之出賣人，即應共同將上述土
    地上各自占用如原審判決附圖所示編號1273-A、1274-A、12
    73-B、1274-B、1273-C、1274-C土地之建築物拆除，並將各
    自占用之土地返還上訴人。為此依買賣關係及民法物上請求
    權，請求被上訴人拆除該地上物將土地返還上訴人，並請求
    被上訴人給付相當於租金之不當得利。
二、上訴人於本院二審程序中為訴之變更，主張系爭上訴人所有
    土地上現有被上訴人戊○○、丁○○、己○○所有如原審判
    決附圖編號1273-A、1274-A所示二樓加強磚造建物即門牌號
    碼草屯鎮○○街122號，被上訴人庚○○所有如原審判決附
    圖編號1273-B、1274-B所示二樓加強磚造建物即門牌號碼草
    屯鎮○○街120號，及被上訴人乙○○所有如原審判決附圖
    編號1273-C、1274-C所示二樓加強磚造烤漆浪板建物即門牌
    號碼草屯鎮○○街118號長期占用中，而核上訴人既經法院
    拍賣而取得系爭土地所有權，從而自得類推適用民法第425
    條之1之規定，爰依類推租賃之法律關係，請求被上訴人給
    付租金，求為命被上訴人戊○○、丁○○、己○○三人應給
    付上訴人租金240,000元，並自97年1月份起至遷移日止，按
    月給付上訴人租金20,000元。被上訴人庚○○應給付上訴人
    租金108,000元，並自97年1月份起至遷移日止，按月給付上
    訴人租金9,000元。被上訴人乙○○應給付上訴人租金36,00
    0元，並自97年1月份起至遷移日止，按月給付上訴人租金3,
    000元。
三、土地法第97條限制約定最高租額之限制，僅限於城市地方供
    住宅使用之房屋有其適用，此觀同法第94條第1項及第96條
    規定之立法原意即可推知。至供營業用之房屋，承租人因承
    租房屋而獲得商業上之利益，非一般供住居用之房屋可比，
    所約定之租金，自不受土地法第97條規定之限制，最高法院
    94年3月1日著有94年度第2次民事庭會議決議可稽。再占用
    他人土地，可能獲得相當於租金之利益，為社會通常之觀念
    。而基地租金之數額，除以基地申報地價為基礎外，尚須斟
    酌基地之位置，工商業繁榮之程度，承租人利用基地之經濟
    價值及所受利益等項，並與鄰地租金相比較，以為決定，此
    亦有最高法院88年度台上字第1894號判決可憑。玆查，本件
    被上訴人所占用上訴人土地之房屋係供營業使用，依前揭最
    高法院民事庭決議之規定，租金數額自不受土地法第97條所
    示以不超過土地申報地價年息百分之10之最高額限制。
四、本件被上訴人所占用上訴人土地之房屋係作為營業使用上訴
    人請求被上訴人應給付之租金數額及計算方式如下：
    1.被上訴人戊○○、丁○○、己○○部分：
      查被上訴人戊○○等三人就系爭所有門牌玉峰街122號建
      物，目前係經營小吃店生意，生意興隆，每天營業收入頗
      豐，有戊○○、丁○○、己○○經營自助餐營業情形照片
      可按（見本院卷第94頁至95頁）。再參以上訴人訪查鄰近
      與被上訴人占用房、地位置、工商繁榮程度相當之房屋租
      金，有相關草屯玉峰街與中山路口附近店家及系爭占用房
      屋附近店家照片可查（見本院卷第一宗第96頁至99頁），
      經調查、詢價之結果，其月租金均在二萬多元或三萬多元
      之譜。本件基於兩造係仳鄰而居，和諧起見，上訴人願退
      讓而以月租金二萬元作為計算租金之基礎。換言之，戊○
      ○等三人應就其自96年1月6日起至同年年底止使用上訴人
      之系爭土地，給付上訴人租金共計二十四萬元整，及自97
      年1月份起至遷移日止，按月給付二萬元租金予上訴人。
    2.被上訴人庚○○部分：
      查被上訴人庚○○就系爭所有門牌玉峰街120號建物，係
      出租他人洪素媜，租約自95年1月25日起至100年1月19日
      止，租金每月9000元，此為庚○○於南投地方法院民事執
      行處進行分割拍賣執行程序時所自承，有臺灣南投地方法
      院公告可查（見本院卷第一宗第100頁至第114頁）。是故
      ，上訴人爰更正為以月租金9000元作為計算租金之基礎。
      換言之，庚○○應自96年1月6日起至同年年底止，就其使
      用上訴人之系爭土地，給付上訴人租金共計十萬八千元整
      ，及自97年1月份起至遷移日止，按月給付9000元租金予
      上訴人。
    3.被上訴人乙○○部分：
      查被上訴人乙○○就系爭所有門牌號碼玉峰街118號建物
      ，目前係經營腳踏車生意，此有相關營業照片可稽（見本
      院卷第一宗第115頁）。就此，再參以鄰近與被上訴人占
      用房、地位置、工商繁榮程度相當之房屋租金數額以及該
      地段正處交叉路口之帝王黃金店面之情形本件上訴人向
      被上訴人請求之月租金以3000元為適當。是故，乙○○應
      就其自96年1月6日起至同年年底止使用上訴人之系爭土地
      ，給付上訴人租金共計三萬六千元整，及自97年1月份起
      至遷移日止，按月給付3000元租金予上訴人。
貳、被上訴人方面
一、被上訴人於原審則以：
    系爭土地自48年間就由被上訴人等人共有，上訴人在94年承
    買系爭土地時，即知系爭土地上有建物存在，法院拍賣公告
    上亦註明系爭土地上有建物，拍賣後不點交。渠等所有建物
    均屬合法建物，上訴人主張拆遷，應支付拆遷補償費，或容
    由被上訴人以支付租金之方式，繼續使用系爭土地等語置辯
    ，並均聲明上訴人之訴駁回。
二、被上訴人於本院補充陳述：
（一）被上訴人庚○○部分：
  １、房屋基地之租金，依土地法第105條準用同法第97條第1項
      規定，按以申報地價年息百分之十為限，乃指基地租金之
      最高限額而言，並非必須照申報地價年息百分之十計算（
      參最高法院46年度台上字第855號判例），又基地租金之
      數額，除以基地申報地價為基礎外，尚須斟酌基地之位置
      、工商繁榮程度、承租人利用基地之經濟價值及所受利益
      等項，並與鄰地租金相比較以決定，並非必達申報地價年
      息百分之十最高限額（參照最高法院68年度台上字第3071
      號判例），查被上訴人庚○○合法使用上訴人所有坐落南
      投縣草屯鎮○○段1273地號建地，如原審判決原審判決附
      圖所示B部分面積15.5平方公尺，依卷附土地登記謄本登
      載，民國96年1月起草屯鎮○○段1273地號建地，每平方
      公尺之申報地價為10508元，同段1274地號建地每平方公
      尺之申報地價為18500元，有該土地登記謄本附卷可稽，
      且其土地形狀並非四方形，西寬東窄，後段呈尖形狀，有
      該土地複丈成果圖可查，惟上訴人竟以土地公告的現值百
      分之十請求被上訴人給付租金，顯欠依據。
  ２、再查被上訴人所有門牌南投縣草屯鎮○○街120號二層磚
      造房屋使用上訴人所有坐落南投縣草屯鎮○○段1273B部
      分及同段1274地號B部分建地，因該地位處舊街，有照片
      可稽，經商不易維持，商況已衰退，難以為持生活，因此
      原審法院勘驗現場時，被上訴人庚○○之建物並無營業，
      現貼招租字條，有該勘驗筆錄可稽，因此該租金應以被上
      訴人所租用土地申報地價年息百分之五為當，茲上訴人依
      公告現值的百分之十請求給付租金，顯無理由。
  ３、雖被上訴人庚○○於民國95年1月25日曾將草屯鎮○○街
      120號二層樓房出租與訴外人洪素媜，租賃期間自95年1月
      25日起至民國100年1月19日止，租金每月9000元，惟查該
      洪素媜承租上開房屋後，因無生意而無法維持生活，於95
      年12月31日要求被上訴人同意終止租約，有該終止租賃契
      約同意書可查，由此可見系爭土地上房屋顯難經商，因此
      上訴人請求被上訴人每月給付租金9000元，顯無理由。
（二）被上訴人乙○○部分：
      系爭土地面前道路僅6米寬，有照片可證，只要門前停車
      ，會車就造成困難；新拓道路明正巷雖有12米，有照片可
      證，然與重要幹道即中正路會口處卻只有4米路可通，有
      照片可證，且無法再行拓寬，價值性驟減。被上訴人乙○
      ○在此從事傳統自行車修理已40多年，以此夕陽工業，實
      非良好之營業處所。被上訴人乙○○於96年南投地方法院
      時即表示上訴人如不願就地上合法建物補償價金與被上訴
      人面對面協商以取得共識，則本人願意支付租金予上訴人
      ，惟上訴人仍堅持要法官依法判決拆屋還地與不當得利。
（三）被上訴人被上訴人戊○○、丁○○部分：
      租金的給付應該經過協調，上訴人都沒有經過協調即起訴
      ，被上訴人不是不願意付租金，而是希望協調，且被上訴
      人曾經以存證信函寄租金給上訴人，遭上訴人退回。
參、原審經審酌兩造所提出之攻擊防禦方法後，認上訴人之請求
    拆屋還地及不當得利為無理由，判決駁回上訴人之訴，上訴
    人對第一審判決不服提起上訴，於本院變更訴之聲明為：
    被上訴人戊○○、丁○○、己○○三人給付上訴人240,000
    元，並自民國97年1月份起至遷移日止，按月給付上訴人租
    租金20,000元。被上訴人庚○○應給付上訴人租金108,000
    元，並自97年1月份起至遷移日止，按月給付上訴人租金9,0
    00元。被上訴人乙○○應給付上訴人租金36,000元，並自97
    年1月份起至遷移日止，按月給付上訴人租金3,000元。第
    一、二審訴訟費用由被上訴人負擔。被上訴人答辯聲明為：
    變更之訴駁回。第二審訴訟費用由上訴人負擔。
肆、兩造不爭執之事實，本院採為判決之基礎：（見本院卷1第
    124頁、卷2第15頁）
一、兩造共有坐落南投縣草屯鎮○○段32之6地號、面積0.037公
    頃、同段32之3地號、面積0.0051公頃等二筆土地原為兩造
    共有，於94年10月31日經原審法院准予變價分割，上訴人於
    95年12月27日進場參與投標並得標，並已依法完成所有權移
    轉登記。
二、系爭土地上現有三筆建物，門牌號碼草屯鎮○○街118號建
    物由乙○○占有使用中。玉峰街120號建物為庚○○所有，
    目前招租中。玉峰街122號建物由戊○○、丁○○、己○○
    所有，現供戊○○經營小吃部。
三、被上訴人所有之系爭三筆建物，與系爭土地間類推適用民法
    第425之1之規定，並非無權占有，推定於房屋得使用期限內
    ，有租賃關係。
四、本件系爭土地拍賣時，拍賣公告有附記「本件拍賣土地尚有
    建物未一併估價拍賣，地上物佔用基地之法律關係由拍定人
    自理，拍定後不點交。」，有拍賣公告影本在卷（見本院卷
    1第100至102頁）。
伍、本件之爭點厥為：上訴人得否請求被上訴人給付租金？租金
    若干為適當？
一、被上訴人乙○○、戊○○、丁○○、己○○及庚○○所有之
    建物占用系爭土地並非無權占有：
（一）按土地及其土地上之房屋同屬一人所有，而僅將土地或僅
      將房屋所有權讓與他人，或將土地及房屋同時或先後讓與
      相異之人時，土地受讓人或房屋受讓人與讓與人間或房屋
      受讓人與土地受讓人間，推定在房屋得使用期限內，有租
      賃關係。民法第425條之1第1項前段定有明文。其立法理
      由謂：「僅將土地或僅將房屋所有權讓與他人，或將土地
      及房屋同時或先後讓與相異之人時，實務上見解，除有特
      別約定外，應推斷土地受讓人默許房屋受讓人繼續使用土
      地，但應支付相當代價，故其法律關係之性質，當屬租賃
      。」足見出讓人將土地及房屋單獨出讓或出讓與相異之人
      時，該房屋所有權人即得於房屋得使用期限內，繼續「合
      法使用」該房屋所坐落之土地。除別有約定外，縱該房屋
      所有權人須支付相當之對價，非可當然「無償使用」該土
      地，然仍不影響其對於房屋坐落土地之「有權使用」，即
      無不當得利或侵權行為之可言。此項規定，於房屋所有權
      人原有合法使用坐落土地之所有權及地上權，而僅將房屋
      所有權或僅將土地所有權或地上權之全部或一部讓與他人
      ，或將土地所有權或地上權及房屋所有權同時或先後讓與
      相異之人時，亦可類推適用。至該土地權利人得依租賃之
      法律關係，請求房屋權利人給付租金，要屬別一問題，最
      高法院93年度1328號判決可資參照。
（二）查系爭土地上現有被上訴人戊○○、丁○○、己○○所有
      如原審判決附圖編號1273-A、1273-B所示2層樓加強磚造
      建物即門牌號碼草屯鎮○○街122號、庚○○所有如原審
      判決附圖編號1273-B、1274-B所示2樓加強磚造建物即門
      牌號碼草屯鎮○○街120號，及乙○○所有如原審判決附
      圖編號1273-C、1274-C所示2樓加強磚造烤漆浪板建物即
      門牌號碼草屯鎮○○街118號等事實，此經原審法院囑託
      南投縣草屯地政事務所派員會同履勘現場並鑑測屬實，亦
      經本院勘驗明確，有原審法院勘驗筆錄（原審卷第62、63
      頁）、本院勘驗筆錄（本院卷1第75頁）及南投縣草屯地
      政事務所土地複丈成果圖（原審卷第69頁）在卷可參，堪
      信為真實。
（三）上開建物座落於系爭土地上一情，於原審法院95年9月6日
      第一次拍賣前即已存在，原審法院拍賣公告上載明：「據
      地政人員指界及債權人、債務人戊○○、庚○○稱：拍賣
      之土地相連，其上有建物四棟，玉峰街118號為債權人乙
      ○○所有並占有使用中，玉峰街120號為債務人庚○○所
      有，現出租第三人洪素媜，租約自95年1月12日起至100年
      1月19日止，租金每月新台幣九千元，玉峰街122號為債務
      人戊○○、丁○○、己○○共有，現由戊○○經其餘二人
      同意經營小吃店，玉峰街124號為債權人甲○所有等語。
      本件拍賣土地尚有上開建物未一併估價拍賣，地上物占用
      基地之法律關係由拍定人自理，拍定後不點交」，亦經原
      審法院調閱該院95年度執字1412號卷核閱無誤，並有上開
      拍賣公告影本在卷為憑（本院卷1第100至102頁），且上
      訴人原即為系爭土地之共有人之一，是以上訴人於參與競
      標拍得系爭土地前，顯已知系爭土地上有被上訴人所有如
      原審判決附圖所示編號1273-A、1274-A、1273-B、1274-B
      、1273-C、1274-C所示建物存在。
（四）綜上，本件被上訴人戊○○、丁○○、己○○所有如原審
      判決附圖編號1273-A、1273-B所示2樓加強磚造建物、庚
      ○○所有如原審判決附圖編號1273-B、1274-B所示2樓加
      強磚造建物及乙○○所有如原審判決附圖編號1273-C、12
      74-C所示2樓加強磚造烤漆浪板建物，原既有合法使用系
      爭土地之權源，雖因系爭土地經分割變價拍賣由上訴人取
      得系爭土地所有權，然依照首開說明，仍有民法第425條
      之1之類推適用，即上開建物所占之基地，推定在房屋得
      使用期限內，有租賃關係，被上訴人即非無權占有。
二、上訴人得否請求被上訴人給付租金？租金若干為適當？
（一）兩造既均不爭執被上訴人所有之系爭三筆建物，與系爭土
      地間類推適用民法第425之1之規定，推定於房屋得使用期
      限內，有租賃關係，況被上訴人戊○○、丁○○、己○○
      亦曾以存證信函附12,000元之匯票予上訴人，以給付96年
      1月1日至96年12月31日之租金，嗣因租金金額兩造意見不
      同，而遭上訴人另以存證信函退回，有被上訴人戊○○所
      提出之存證信函一份為證（本院卷1第128頁），另被上訴
      人庚○○、乙○○亦均當庭表示願給付租金，是以兩造間
      確已有成立租賃契約之合意，則上訴人請求被上訴人給付
      租金，自屬有據。
（二）房屋基地之租金，依土地法第105條準用同法第97條第1項
      規定，按以申報地價年息百分之10為限，乃指基地租金之
      最高限額而言，並非必須照申報地價年息百分之10計算（
      參最高法院46年度台上字第855號判例），又基地租金之
      數額，除以基地申報地價為基礎外，尚須斟酌基地之位置
      、工商繁榮程度、承租人利用基地之經濟價值及所受利益
      等項，並與鄰地租金相比較以決定，並非必達申報地價年
      息百分之十最高限額（參照最高法院68年度台上字第3071
      號判例）。上訴人雖主張被上訴人係將系爭建物作為營業
      用，故不受上開最高年息百分之十之限制云云，然查法院
      於斟酌基地租金時，既已將承租人利用基地之經濟價值及
      所受利益考慮在內，自已包括供營業使用之情形，是以上
      訴人上開見解，誠非可採。
  １、查系爭二筆土地雖屬商業區，有南投縣草屯鎮都市計畫土
      地使用分區證明書一份在卷（本院卷1第78頁），然被上
      訴人庚○○使用上訴人所有坐落南投縣草屯鎮○○段1273
      及1274地號建地，如原審判決附圖所示B部分面積合計33.
      42平方公尺，其土地形狀並非方正，西寬東窄，後段呈尖
      形狀，有原審判決附圖之土地複丈成果圖可查（即本院卷
      1第36頁），目前並無營業，自原審勘驗之96年8月10日至
      本院勘驗時之97年4月17日，均張貼招租字條，有各該勘
      驗筆錄可稽（原審卷第61頁至63頁、本院卷1第75頁），
      顯見不易出租之實情；被上訴人乙○○在面積僅3.46平方
      公尺之建物內從事傳統自行車修理工作，面積狹小，雖處
      於明正巷及玉峰街之路口，然以現場堆積物品零亂之狀況
      ，有相片在卷可稽（原審卷第30頁），再以修理自行車需
      有相當空間之常情，實難期該自行車行有良好之獲益；至
      被上訴人戊○○、丁○○、己○○所有之建物目前經營小
      吃店，中午用餐時間，生意尚屬興隆，有相片六張在卷可
      稽（本院卷1第94、95頁）；而系爭三間建物所處之玉峰
      街，雖離熱鬧之中正路不遠，然中正路上之店面均正門開
      向中正路，而背對玉峰街，且玉峰街雖為雙向道，然因有
      一邊係中正路店面之後門，故時有汽車停放之結果，玉峰
      街之路面即顯更為窄小，有相片為證（本院卷1第97、98
      頁），以最北邊之被上訴人戊○○、丁○○、己○○所有
      之建物距玉峰街與中正路口亦尚有六間店面，附近玉峰街
      上之店家多為老舊店面（本院卷1第99頁背面相片及第77
      頁勘驗附圖）等情，本院認本件之租金以申報地價年息百
      分之七為適當。從而被上訴人戊○○、丁○○、己○○三
      人應給付上訴人96年份之租金46,061元，及自97年1月起
      至遷移日止，按月給付上訴人租金3,838元。
      （計算式：元以下四拾五入，下同
         27.55×10,508＋19.92×18,500＝658,015
         658,015×0.07＝46,061
         46,061÷12＝3838元）
      被上訴人庚○○應給付上訴人96年份之租金34,608元，及
      自97年1月起至遷移日止，按月給付上訴人租金2,884元。
     （計算式：
         15.5×10,508＋17.92×18,500＝494,394
         494,394×0.07＝34,608
         34,608÷12＝2,884元）
      被上訴人乙○○應給付上訴人96年份之租金4,128元，及
      自97年1月起至遷移日止，按月給付上訴人租金344元。
     （計算式：
         0.63×10,508＋2.83×18,500＝58,975
         58,975×0.07＝4,128
         4,128÷12＝344元）
  ２、至上訴人所提出之中正路758號建物之租約，雖月租金高
      達三萬元，然此乃因該店面已屬面對中正路者，且面積為
      90.8平方公尺，有相片（本院卷2第21頁）及租約（本院
      卷2第12頁）可憑，且係出租土地及房屋，與本件被上訴
      人僅承租土地，面積又極小，復離中正路尚有一段距離者
      尚非可相提並論，是以上訴人執中正路758號之租約主張
      本件之租金應以公告現值百分之十計算，或以每月租金2
      萬元計算，尚非可採。
  ３、上訴人另以被上訴人庚○○之房屋曾租予訴外人洪素媜，
      租金每月9000元云云，然被上訴人庚○○當初出租洪素媜
      時，是將建物及所座落之土地一併出租，價值當有不同，
      況上開租約業於95年12月31日經庚○○與洪素媜合意終止
      ，有經法院公證之終止租賃契約同意書影本一份附卷可稽
      （本院卷1第121頁），自難以此租約作為上訴人得請求租
      金數額之依據，且審諸原審勘驗之96年8月10日至本院勘
      驗時之97年4月17日，均張貼招租字條，有各該勘驗筆錄
      可稽（原審卷第61頁至63頁、本院卷1第75頁），顯見不
      易出租之情形，是以上訴人執以前之租約主張依公告現值
      百分之十計算，實非有據。
陸、綜上所述，上訴人主張被上訴人應給付租金為可採，而租金
    之給付數額則以被上訴人所主張之依申報地價計算為可採。
    從而，上訴人本於給付租金之法律關係，請求被上訴人戊○
    ○、丁○○、己○○三人應給付上訴人96年份之租金46,061
    元，及自97年1月起至遷移日止，按月給付上訴人3,838元；
    。請求被上訴人庚○○應給付上訴人34,608元，及自97年1
    月起至遷移日止，按月給付上訴人2,884元；請求被上訴人
    乙○○應給付上訴人4,128元，及自97年1月起至遷移日止，
    按月給付上訴人344元，為有理由，應予准許。逾此範圍之
    請求，為無理由，應予駁回。
柒、本件事證已臻明確，兩造所為之其他主張、陳述並所提之證
    據，經審酌後，認均與本件之結論無礙，故不再一一論述，
    並予敘明。
據上論結，本件上訴人變更之訴為一部有理由，一部無理由，依
民事訴訟法第79條、第85條第1項前段、第463條、第385條第1項
前段，判決如主文。
中    華    民    國    97    年    6     月    10    日
                  民事第二庭    審判長法  官  邱森樟
                                      法  官  謝說容
                                      法  官  蔡秉宸
以上正本係照原本作成。
不得上訴。
                                      書記官  洪麗華
中    華    民    國    97    年    6     月    10    日
                                                      Ａ


司法院資訊處製作；財團法人民間司法改革基金會備份。
